臺灣高等法院刑事裁定
110年度抗字第885號
抗  告  人  
即  受刑人  閻建民




上列抗告人即受刑人因聲請定其應執行刑案件，不服臺灣士林地
方法院中華民國110年5月5日(110年度聲字第500號)裁定，提起
抗告，本院裁定如下：
    主  文
抗告駁回。
    理  由
一、原裁定略以：抗告人即受刑人閻建民(下稱受刑人)因公共危
    險等案件，經原法院108年度審交訴緝字第1號、109年度審
    簡字第837號判決分別判處有期徒刑3月、1年4月、6月確定
    。其中附表編號2所示之罪為不得易科罰金之刑，至編號1、
    3所示之罪係得易科罰金之刑，茲受刑人已於民國110年4月1
    4日具狀請求檢察官就如原裁定附表(下稱附表)所示之罪，
    聲請合併定應執行刑，有受刑人刑事聲請狀1份在卷可稽（
    見原審卷第23至27頁），是聲請人聲請定其應執行之刑，審
    核受刑人如附表所示案件暨各該判決、本院被告前案紀錄表
    ，並具體審酌附表所示各罪犯罪過程，自各行為彼此間之關
    連性，所犯各罪之犯罪時間、各罪對法益侵害之加重效應，
    及罪數所反應行為人人格及犯罪傾向等情狀為整體評價，定
    其應執行之刑1年10月等語。
二、抗告意旨略以：原審於裁量數罪併罰定應執行刑，未遵循法
    秩序之理念所指導，且未審酌內外部界限及比例原則之考量
    ，自有其不當及違背法令之處。受刑人所犯之各罪多為同一
    過失，且犯罪所侵害之權益倘與其他同性質案件之行為人相
    比非鉅大，又多為臨時起意所為，並與被害人達成和解。惟
    與有計畫性、組織性之犯罪集團相比擬，所侵害之法益差距
    甚大，又受刑人因自身智識程度、家庭背景等因素，對於自
    身行為之約束力及對於社會倫理之認知程度，又與一般人相
    比應屬薄弱，倘一律按定應執行刑之比例原則定刑，而不具
    體審酌行為人人格及罪責相當等情狀，以及所侵害法益之程
    度與對於法治理念之認知程度，刑責恐將偏重而過苛不符現
    今刑事政策及刑罰之社會功能，自有其失衡且有違罪責比例
    原則。綜上所陳，刑法兼具報應主義及預防主義之雙重目的
    ，故於量刑時，倘依受刑人之行為情狀處以適當徒刑，即足
    懲儆並可達防衛社會者，自非不可依客觀犯行與主觀惡性兩
    者加以考量具體情狀，要難僅以行為人犯罪次數，作為定其
    應執行之刑唯一標準。是以應考量行為人犯罪時間的密接性
    及個人情狀，定其應執行之刑，始較符罪責相當之公平比例
    原則云云。
三、按法律上屬於自由裁量事項，尚非概無法律性之拘束，在法
    律上有其外部界限及內部界限。前者法律之具體規定，使法
    院得以具體選擇為適當裁判，此為自由裁量之外部界限。後
    者法院為自由裁量時，應考量法律之目的，法律秩序之理念
    所在，此為自由裁量之內部界限。法院為裁判時，二者均不
    得有所踰越。在數罪併罰而有二裁判以上，應定其應執行刑
    之案件，法院所為刑之酌定，固屬自由裁量事項，然對於法
    律之內、外部界限，仍均應受其拘束(最高法院94年度台非
    字第21號判決意旨參照)。經查，受刑人所犯如附表所示3罪
    ，經原法院先後判處如附表所示之刑，均已確定在案，且係
    在編號1、2所示裁判確定前所犯，且編號1、3所示之罪所處
    之刑均得易科罰金，編號2所處之刑則不得易科罰金，而受
    刑人業已提出刑事聲請狀，向檢察官請求合併定執行刑，有
    該聲請狀在卷可查(見原審卷第23至27頁)，合於刑法第50
    條第1項但書、第2項、第53條所定，併合處罰之。本件法律
    之外部界限即刑法第53條第5款所規定：「宣告多數有期徒
    刑者，於各刑中之最長期以上，各刑合併之刑期以下，定其
    刑期。但不得逾30年。」本件定執行刑，在最長期以上（有
    期徒刑1年4月），各刑合併之刑期以下(有期徒刑2年1月）
    定之，均合於法律之規定。而數罪併罰定應執行刑之裁量標
    準，法無明文，然其裁量仍應兼衡罪責相當及特別預防之刑
    罰目的，具體審酌整體犯罪過程之各罪關係（例如各行為彼
    此間之關聯性《數罪間時間、空間、法益之異同性》、所侵害
    法益之專屬性或同一性、數罪對法益侵害之加重效應等）及
    數罪所反應行為人人格及犯罪傾向等情狀綜合判斷，為妥適
    之裁量，並受比例原則及公平原則之拘束，此即為法院內部
    界限之裁量權行使範疇。本件受刑人所犯附表所示3罪，其
    中編號1、2之罪為同一交通事故，但發生原因各為駕車過失
    肇事使人受傷、肇事後逃逸，另編號3所示之罪為妨害公務
    與故意傷害他人之身體，想像競合從傷害罪論處，所侵害之
    法益並非完全重疊或同一，且所侵害者均具專屬性(編號1、
    2為同一人之身體法益)，肇事逃逸罪對他人生命法益之潛在
    危險性甚大，且附表編號1、2之罪與附表編號3所示之罪之
    發生時間相差1年有餘，而於受刑人編號3所示之罪，因案遭
    通緝犯，竟對依法執行公務之警員施暴、使警員受有身體之
    傷害，經具體審酌受刑人所犯附表各罪整體犯罪過程，並該
    數罪所反應之人格特質及犯罪傾向等情狀，兼衡罪責相當及
    特別預防之刑罰目的等，定應執行刑有期徒刑1年10月，受
    刑人已獲致3個月刑期寬減，核與法律目的、法律秩序之理
    念所在之內部界限，與法律具體規定之外部界限均無違，並
    無裁量權濫用之情形，自無違法或不當可言。至於有無與被
    害人和解，屬個案審理中應審酌之刑法第57條之量刑事由，
    與數罪併罰應審酌之裁量事由，迥然不同，受刑人另執上開
    其他抗告意旨，指摘原裁定不當，洵非有據。本件受刑人之
    抗告，核無理由，應予駁回。
據上論斷，應依刑事訴訟法第412條，裁定如主文。　　
中　　華　　民　　國　　110 　年　　6 　　月　　9 　　日
                  刑事第二十一庭審判長法　官  許宗和
                                      法　官  黃玉婷
                                      法　官  黃惠敏
以上正本證明與原本無異。
如不服本裁定，應於收受送達後五日內向本院提出抗告狀。
                                      書記官  吳錫欽
中　　華　　民　　國　　110 　年　　6 　　月　　9 　　日